【裁判字號】    95,裁,2296
【裁判日期】    951019
【裁判案由】    土地徵收
【裁判全文】
最  高  行  政  法  院  裁  定
                                     95年度裁字第02296號
聲  請  人  甲○○
上列聲請人與相對人內政部及臺北市政府間因土地徵收事件，對
於中華民國95年6月7日本院95年度裁字第01162號裁定聲請再審，
本院裁定如下：
    主  文
再審之聲請駁回。
再審訴訟費用由聲請人負擔。
    理  由
一、按對於確定裁定聲請再審，依行政訴訟法第283條準用同法
    第278條第2項之規定，顯無再審理由者，得不經言詞辯論以
    裁定駁回之。
二、本件聲請人甲○○所有坐落臺北市○○區○○段4小段38地
    號土地（應有部分二分之一，下稱系爭土地）位屬相對人臺
    北市政府興辦「臺北聯絡線信義支線工程」（隧道部分）用
    地範圍內，系爭土地都市計畫使用分區○○○道用地」，嗣
    聲請人於民國（下同）91年5月28日以臺北吳興郵局第2523
    號存證信函向相對人臺北市政府所屬工務局新建工程處請求
    徵收。該處於91年6月25日以北市工新配字第09161785900號
    書函復聲請人略以：「．．．案經本處於91年6月20日邀本
    府相關單位現場會勘（會勘紀錄諒達），松山地政事務所已
    將祥和段4小段38地號土地概略指界，本工程確無使用該筆
    土地地表．．．，本案仍請台端至本處辦理設定地上權作業
    及辦領補償手續；．．．」聲請人復於92年2月13日向相對
    人臺北市政府訴願，有關其請求依土地徵收條例徵收土地所
    有權部分，相對人臺北市政府以92年3月27日府工新字第
    09201103300號書函復聲請人略以：「．．．二、查本府興
    辦『臺北聯絡線信義支線工程』（隧道部分），僅經過本市
    信義區○○段○○段46之1地號等68筆私有土地下方，經查全
    國均沒有徵收案例。．．．」聲請人復於92年3月20日以書
    面向相對人臺北市政府請求徵收系爭土地所有權，該相對人
    乃以92年4月1日府工新字第0920110350號書函重申前函意旨
    。聲請人不服，向相對人內政部提起訴願，經相對人內政部
    以92年9月8日台內訴字第0920006029號決定以：「訴願不受
    理」，聲請人仍不服，提起行政訴訟，經臺北高等行政法院
    92年度訴字第4622號判決（下稱原第一審判決）駁回，所提
    上訴仍為本院95年度裁字第01162號裁定（下稱原確定裁定
    ）駁回，其理由略以：原第一審判決就聲請人於原第一審訴
    之聲明第1項撤銷訴訟部分，認台北市政府92年3月27日府工
    新字第09201103300號函為事實行為而非行政處分，聲請人
    對其提起救濟，於法未合，應予駁回，已詳細論明其理由；
    就聲請人是否得依土地徵收條例第57條第2項規定請求徵收
    系爭土地部分，亦已論明該條項規定請求權要件，應係需用
    土地人因興辦土地徵收條例第3條規定之事業（包括交通事
    業）需穿越私有土地之上空或地下，導致該私有土地事實上
    不能為相當之使用時，土地所有權人方有請求徵收之權利，
    若係因其他之原因介入，如都市計畫等行政作為之另行規劃
    ，而因此造成所有權人就該土地不能為相當之使用，而與穿
    越該土地之上空或地下之事實無相當因果關係者，自不能依
    上開條文請求徵收，原第一審判決復認定聲請人所主張之施
    工崩塌尚未影響到系爭土地原來之使用，並業詳細說明其得
    心證之理由等語。乃認原第一審判決顯無所謂判決不備理由
    、理由矛盾或不依職權調查事實關係之情形。聲請人之上訴
    意旨無非係以其主觀歧異之見解，對原第一審取捨證據、認
    定事實及適用法令之職權行使，指摘為不當，尚難謂為適法
    之上訴理由，是其上訴為不合法，駁回其上訴在案。
三、聲請再審意旨略以：聲請人於上訴狀中，業具體表明原第一
    審判決不備理由及違反行政訴訟法第125條規定情形，原確
    定裁定以上訴不合法，依行政訴訟法第249條第1項前段規定
    裁定駁回上訴，顯有適用法規之錯誤；退步言，如認聲請人
    上訴有未盡合法之處，亦應依行政訴訟法第249條第1項後段
    規定，先定期命聲請人補正，而非逕予駁回。又原臺北高等
    行政法院既未依行政訴訟法第245條第1項規定駁回聲請人之
    上訴，顯係認為聲請人之上訴狀已表明上訴理由，至其有無
    理由部分始由本院處理，是亦可知上訴人之上訴理由，絕非
    如原確定裁定所指「顯無判決不備理由、理由矛盾或不依職
    權調查事實關係之情形」等語。
四、本院按：所謂合法表明上訴理由，係指對於原審判決違背法
    令之情形有具體之指摘，並揭示該法規之條項或內容而言，
    非謂原審法院未依行政訴訟法第245條第1項駁回上訴人之訴
    即表示上訴人已合法表明上訴理由；又聲請人雖已於上訴狀
    引用行政訴訟法第125條，惟對於原審未依職權調查事實關
    係並無具體之指摘，僅係對原審取捨證據、認定事實之職權
    行使依其主觀之見解任意加以指責；又行政訴訟法第249條
    第1項後段係指上訴不合法之情形可以補正者而言，本件上
    訴人已提出上訴理由，僅其上訴理由未合法表明而已，並不
    在得補正之範圍。是原確定裁定並無適用法規顯有錯誤之情
    事，聲請人對之聲請再審，顯無再審理由，應予駁回。
五、依行政訴訟法第283條、第278條第2項、第104條、民事訴訟
    法第95條、第78條，裁定如主文。
中    華    民    國    95    年    10    月    19    日
                  第四庭審判長法  官  高  啟  燦
                              法  官  林  茂  權
                              法  官  黃  璽  君
                              法  官  楊  惠  欽
                              法  官  林  樹  埔
以  上  正  本  證  明  與  原  本  無  異
中    華    民    國    95    年    10    月    20    日
                              書記官  吳  玫  瑩


司法院資訊處製作；財團法人民間司法改革基金會備份。
